臺灣高等法院民事判決
110年度原上字第4號
上  訴  人  吳Ｏ綾    （住、居詳卷）
兼  法  定
代  理  人  王Ｏ涵    （住、居詳卷）
共      同
訴訟代理人  劉秋絹律師
            丁偉揚律師
被  上訴人  台灣跑山獸有限公司

兼  法  定
代  理  人 甲○○○

上  一  人
訴訟代理人  余忠益律師
上列當事人間請求損害賠償事件，上訴人對於中華民國110年7月
28日臺灣新北地方法院109年度原重訴字第2號第一審判決提起上
訴，本院於111年4月20日言詞辯論終結，判決如下：
    主      文
上訴駁回。
第二審訴訟費用由上訴人負擔。
    事實及理由
按宣傳品、出版品、廣播、電視、網際網路或其他媒體對為刑
  事案件、少年保護事件之當事人或被害人之兒童及少年，不得
  報導或記載其姓名或其他足以識別身分之資訊；行政機關及司
  法機關所製作必須公開之文書，除前項第3款或其他法律特別
  規定之情形外，亦不得揭露足以識別前項兒童及少年身分之資
  訊，兒童及少年福利與權益保障法第69條第1項、第2項定有明
  文。本件上訴人吳Ｏ綾（下逕稱吳Ｏ綾），於民國97年出生，為
  未滿18歲之少年，依前開規定，本判決不得揭露足以辨識其等
  身分之資訊，爰將其本人及其母即上訴人王Ｏ涵（下逕稱王Ｏ涵
  ，與吳Ｏ綾合稱上訴人）、其父即訴外人吳Ｏ濰之完整姓名及住
  所地址均予遮隱，合先敘明。
上訴人主張：被上訴人台灣跑山獸有限公司（下稱跑山獸公司
  ）於民國107年5月12日在新北市三峽區長城溪森林舉辦「野獸
  山徑」路跑活動（下稱系爭路跑活動），應依教育部體育署頒
  布「路跑活動參與者安全維護及權益保障應注意事項」（下稱
  系爭注意事項）第3條、第5條及第6條規定，即舉辦路跑活動
  時，應擬定實施計畫安排交通管制、收容殿後，並取得場地及
  道路管理機關審核；應訂定緊急救護應變計畫，所配置自動體
  外心臟去顫器（下稱為AED）之數量及地點，應在事故發生後4
  至6分鐘內得抵達現場處理為原則，且主辦單位應為參與者投
  保公共意外責任險，然跑山獸公司卻疏未注意上開各點辦理，
  而吳Ｏ濰參加系爭路跑活動25公里組，於當日上午10時47分許
  ，以通訊軟體LINE告知系爭路跑活動工作人員卓雅慧「不舒服
  」、「心跳一直很高」，卓雅慧於同日上午10時52分許與吳Ｏ
  濰聯繫後，跑山獸公司卻遲至1個半小時後之12時許始尋獲吳Ｏ
  濰並提供救護，致吳Ｏ濰已無呼吸心跳而不幸身亡（下稱系爭
  事故）。跑山獸公司已多年舉辦路跑活動，卻未遵守系爭注意
  事項規定，亦違反保護活動參與者之法律，更不符當時科技或
  專業水準可合理期待之安全性，致吳Ｏ濰死亡，應負侵權行為
  損害賠償責任。被上訴人甲○○○（下逕稱其名，與跑山獸公司
  則合稱被上訴人）為跑山獸公司法定代理人，應與跑山獸公司
  負連帶賠償責任。王Ｏ涵為吳Ｏ濰之配偶、吳Ｏ綾為吳Ｏ濰之女，
  爰依民法第184條第1項前段、第2項、第191條之3、消費者保
  護法（下稱消保法）第7條第1項、第2項、公司法第23條之規
  定，請求被上訴人應連帶給付吳Ｏ綾新臺幣（下同）235萬2,55
  0元、王Ｏ涵200萬元，及均自起訴狀繕本送達翌日起至清償日
  止，按年息5%計算之利息。原審判決上訴人敗訴後，上訴人不
  服，全部提起上訴，上訴聲明為：㈠原判決不利於上訴人部分
  廢棄。㈡上開廢棄部分，被上訴人應連帶給付吳Ｏ綾235萬2,550
  元、王Ｏ涵200萬元，及均自起訴狀繕本送達翌日起至清償日止
  ，按年息5%計算之利息。㈢願供擔保，請准宣告假執行等語（
  原審判決原審共同原告乙○○及丙○○○之承受訴訟人丁○○、戊○○
  、乙○○、吳Ｏ綾敗訴部分，未據其等上訴，非本件審理範圍，
  不贅）。
被上訴人則以：吳Ｏ濰有高血壓、心肌梗塞病史，心臟裝有3個
  支架，不宜參與路跑活動，並已明知系爭路跑活動參賽同意書
  第2點、第3點、第6點以英文載有參賽者應擔保不具有可能導
  致於參賽過程中受傷或死亡之疾病，且認知系爭路跑活動有高
  度危險性，有受傷或死亡之風險，並願承擔受傷、死亡或財損
  之風險，竟隱瞞其具有上述心血管問題，執意參與系爭路跑活
  動，致系爭事故發生，其死亡與跑山獸公司間無因果關係。跑
  山獸公司對系爭路跑活動之設置及措施，並未違反系爭注意事
  項，難認有何故意過失。又跑山獸公司所從事為運動訓練業、
  運動表演業、運動比賽業、登山嚮導業，並非從事特別危險之
  活動或工作，無民法第191條之3規定適用。縱認有適用，因系
  爭事故發生非由於跑山獸公司工作或活動或其使用之工具或方
  法所致，且其於防止損害之發生已盡相當之注意，故不負損害
  賠償責任，甲○○○亦無庸負連帶責任等語，資為抗辯。答辯聲
  明：上訴駁回。
經查，跑山獸公司經營運動訓練業、運動比賽業等業務，於107
  年5月12日在長城溪森林舉辦系爭路跑活動，吳Ｏ濰參與該活動
  25公里之賽事，於同日上午10時47分許，以通訊軟體LINE告知
  卓雅慧「不舒服」、「心跳一直很高」等語，卓雅慧則於10時
  49分許、52分許分別與吳Ｏ濰通話15秒、45秒，同日11時10分
  許卓雅慧再度以LINE致電吳Ｏ濰時，吳Ｏ濰即未接聽。又吳Ｏ濰
  所生系爭事故，依新北市消防局救護紀錄表記載通知出勤時間
  為107年5月12日中午12時19分許，於同時45分到達現場，當時
  吳Ｏ濰已無生命跡象，經施作CPR達90分鐘，但不建議以AED電
  擊，於下午4時16分離開現場，於同時41分許送達天主教耕莘
  醫療財團法人耕莘醫院（下稱耕莘醫院）急診接受診療，吳Ｏ
  濰到院前已無呼吸心跳，經急救後於同時52分宣告急救無效。
  嗣臺灣新北地方檢察署（下稱新北地檢）檢察官率同法醫進行
  相驗，認定死因為心血管疾病誘發急性發作致缺氧性心壞死導
  致心因性休克等情，為兩造所不爭執（見本院卷第129、133、
  176頁），且有經濟部商工登記公示資料查詢結果、LINE對話
  紀錄、耕莘醫院乙種診斷證明書、新北地檢檢察官108年度偵
  字第24651號、108年度偵續字第396號不起訴處分書在卷為憑
  （見原審卷㈠第25、33至37、83至99頁），復經原審調取上開
  偵查案件卷宗核閱屬實，自堪信為真實。
上訴人復主張被上訴人應負連帶損害賠償責任，則為被上訴人
  所否認，並以前詞置辯，茲分述如下：
  ㈠上訴人不得依民法第184條第1項前段、消保法第7條第1項、
    第2項之規定請求賠償：
  ⒈按因故意或過失不法侵害他人之權利者，負損害賠償責任，
    民法第184條第1項前段定有明文。此侵權行為之成立，須行
    為人因故意過失不法侵害他人權利，亦即行為人之行為須具
    備歸責性、違法性，並不法行為與損害間有相當因果關係，
    始能成立。所謂過失，係指行為人雖非故意，但按其情節，
    應注意、能注意而不注意，或對於侵權行為之事實，雖預見
    其發生，而確信其不發生者而言。又主張侵權行為損害賠償
    請求權之人，對於侵權行為之成立要件應負舉證責任。次按
    從事設計、生產、製造商品或提供服務之企業經營者，於提
    供商品流通進入市場，或提供服務時，應確保該商品或服務
    ，符合當時科技或專業水準可合理期待之安全性；企業經營
    者違反前二項規定，致生損害於消費者或第三人時，應負連
    帶賠償責任。但企業經營者能證明其無過失者，法院得減輕
    其賠償責任，消保法第7條第1項、第3項亦定有明文。復按
    消保法採無過失責任主義，消費者就企業經營者是否具故意
    或過失固不負舉證責任，但就「商品欠缺安全性」與致生「
    損害」間是否具有相當因果關係，仍應由消費者或第三人舉
    證證明，始可獲得賠償（最高法院98年度台上字第2273號判
    決意旨參照）。
  ⒉系爭路跑活動並未違反系爭注意事項第3條規定：
  ⑴系爭注意事項第3條規定：「主辦單位辦理路跑活動前，應訂
    定實施計畫並作成檢核表，其內容包括競賽規程、交通管制
    、安全措施、醫療救護及服務品質，並送場地或道路管理機
    關審核後，在主辦單位網頁公告實施計畫、體能診斷、訓練
    課表、營養諮詢、收容車/殿後車與環境氣候等資訊，始得
    開放報名及收取報名費。」（見原審卷㈠第17頁）。上訴人
    雖主張系爭路跑活動未依上開規定安排交通管制、收容殿後
    、取得場地及道路管理機關審核，具有過失云云，既為被上
    訴人所否認，自應由上訴人就該部分事實舉證以實其說。
  ⑵依上訴人所提出「新北市申請路跑活動檢核表」之交通道路
    維持計畫欄審核內容：「如活動路段使用道路，是否依『新
    北市政府臨時使用道路辦理借用權責分工表』規定申請路權
    許可？」（見原審卷㈠第294-6頁），可見活動需要使用道路
    者，始需申請路權許可。而系爭路跑活動舉辦地點為長城溪
    森林，並非於道路上實施，且該森林亦非處國家公園或保育
    區內，自無事先為路權申請之必要，跑山獸公司未依系爭注
    意事項第3條規定，設置交通管制及送道路管理機關審核，
    自難認有何過失或未符合當時科技或專業水準可合理期待之
    安全性。
  ⒊系爭路跑活動並未違反系爭注意事項第5條關於設置醫療、救
    護站、配置救護人員之規定：
  ⑴系爭注意事項第5條第1項、第2項規定：「主辦單位應在起（
    終）點設置醫療站，沿途設置救護站，並訂定緊急救護應變
    計畫；其設置方式如下：㈠參與者在二千人以下者，醫療站
    應至少配置醫護人員二人、救護技術員（EMT）一人、救護
    車一輛及自動體外心臟去顫器（AED）一臺；活動人數每增
    加二千人者，應至少增加醫護人員（或救護技術員）二人、
    救護車一輛及AED一臺。㈡救護站應配置緊急醫療救護人員（
    以下簡稱救護人員）、救護機動車及AED，救護站之配置數
    量與地點，以事故發生後四分鐘至六分鐘內，救護人員、救
    護設備等得以抵達或投入事故現場處理為原則。」（見原審
    卷㈠第18頁）。
  ⑵關於系爭路跑活動之醫療站、救護站規劃，證人卓雅慧於偵
    查中結證稱：知道會場有救護車，活動一開始就有準備，在
    會場有AED，幾台AED我不知道，補給站沒有放AED；於原審
    證稱：其擔任系爭路跑活動救護人員，有證照，如果有擦傷
    、跌倒、骨折會做簡單處理，再通知會場把他送下去救治，
    所在救護站有救護包，但沒有AED等語（見原審卷㈠第305至3
    06、347至第348頁）。且參諸系爭路跑活動志工名單，亦有
    5名醫護人員在內【見新北地檢107年度他字第4148號卷（下
    稱他字卷）第310至312頁】，尚難認跑山獸公司就系爭路跑
    活動之醫療站、救護站規劃與系爭注意事項有違。上訴人雖
    主張系爭路跑活動不符系爭注意事項第5條第2項規定云云，
    然參諸證人蕭寬裕（即補給站第二站組長）、許育維（即負
    責攝影之工作人員）於偵查中均證稱：系爭路跑活動是山徑
    路跑，不是一般的河濱或道路的路跑，因為山徑就像跑山一
    樣，不太可能會有救護人員4到6分鐘可以到場救護的安排，
    現實環境不太可能做到等語（見原審卷㈠第328頁）、證人羅
    培德（即系爭路跑活動規劃、指導人員）於偵查中亦證稱：
    以其參加這類活動的經驗，救護人員的安排不可能每4到6分
    鐘到現場救護跑者，因為像其是有經驗的跑者，其1公里要
    跑8分鐘，所以如果4到6分鐘就要到等於幾百公尺就要設1個
    救護點，這樣的數字還是在不陡峭的山徑，如果遇到上坡或
    是很陡的下坡，花的時間要更長，所以現實上不可能有這樣
    的安排等語（見原審卷㈠第332至333頁）。是以系爭注意事
    項第5條僅係概括且未強制性規定路跑之救護原則，甚且未
    就具體個案、各路跑活動性質及舉辦活動之路線及地點加以
    區分；且系爭路跑活動係在郊山野徑舉辦，地形崎嶇沿途多
    為大小樹叢等植物，無法以車輛代步，亦有別於一般道路路
    跑賽事，則受限於該處地理環境不便之處，尚難苛求跑山獸
    公司於吳Ｏ濰求救後，即可即時派員到達吳Ｏ濰所在位置施以
    急救，是上訴人前開主張，實難採憑。
　⒋吳Ｏ濰之死亡與跑山獸公司未制訂緊急救護應變計畫無關：　
　⑴上訴人主張系爭路跑活動並未制訂緊急救護應變計畫，除經
    甲○○○於原審自承：其等沒有制定詳細醫療計畫，僅有用簡
    報與在場員工說明等語明確外（見原審卷㈠第242頁），參酌
    事發當日係由證人卓雅慧首先接獲吳Ｏ濰聯繫，倘若系爭路
    跑活動果有事前制定應變計畫，衡情卓雅慧應依照所訂定計
    畫通知相關人員處理，然證人卓雅慧卻證稱：其有回撥電話
    給吳Ｏ濰，發現吳Ｏ濰未接聽電話後，馬上去找人，有跟會場
    講吳Ｏ濰不舒服，聯絡不到吳Ｏ濰，要派人去找或打電話聯絡
    ，但從活動工作表中，會場好像沒有可以人可以派出來找吳
    Ｏ濰等語（見原審卷㈠第307至308頁），顯見卓雅慧事前未被
    告知如遇選手發生受傷或其他狀況，應與何人連繫或處理，
    而證人卓雅慧無法與吳Ｏ濰連繫後，更係由參賽選手許書豪
    折返發現吳Ｏ濰倒臥路旁，而非由系爭路跑活動人員發現等
    情，亦經證人許書豪於原審證述明確（見原審卷㈠第301頁）
    ，均足證系爭路跑活動並無相關應變計畫存在。
  ⑵跑山獸公司雖辯稱系爭活動有訂定緊急撤離計畫云云，然觀
    諸系爭路跑活動相關資料，其中救援和醫療援助計畫為：「
    除了傷病的特殊狀況，參賽選手不能在檢查站之外的地方退
    出比賽，參賽選手必須通知檢查站的負責人，由工作人員記
    錄號碼布並取回電子計時芯片作為退出手續。」等語（見他
    字卷第134頁），僅在指示參賽選手如遇意外應如何處理，
    核與系爭注意事項所要求之主辦單位制定緊急救護應變計畫
    ，因應現場可能之傷亡情形不同，跑山獸公司上開抗辯，難
    認可採。　
  ⑶惟，關於吳Ｏ濰之死亡原因，新北地檢相驗屍體證明書記載：
    直接引起死亡之原因為心因性休克，引起心因性休克之原因
    為心缺氧性心肌壞死，引起缺氧性心肌壞死之原因為心血管
    疾病誘發、急性發作，引起心血管疾病誘發、急性發作之原
    因為參加越野路跑活動中，自述蜂追後身體不適；其他對死
    亡有影響之疾病，或身體狀況（但與引起死亡之疾病或傷害
    無直接關係者）為心血管支架裝置手術史；參閱耕莘醫院急
    診病歷等語（見原審卷㈠第402-13頁）。又吳Ｏ濰7、8年前心
    臟即有裝支架一事，業據王Ｏ涵、吳Ｏ濰之父乙○○於偵查中陳
    述明確（見原審卷㈠第340至341頁），並有耕莘醫院被急診
    病歷可佐（見本院卷第217頁）。且據長庚醫療財團法人林
    口長庚紀念醫院（下稱長庚醫院）108年12月18日長庚院林
    字第1081251674號函略以：依病歷所載，吳Ｏ濰係因腦血管
    疾病、冠狀動脈心臟病、高血壓及高膽固醇脂血症持續回診
    本院追蹤治療，因病人有冠狀動脈心臟病與心臟病衰竭病史
    ，而山徑路跑屬高風險的活動，故不適合參加，本院醫生曾
    衛教病人須規則服藥，並注意活動或運動時是否有胸痛症狀
    並依個人體力適度進行等語（見本院卷第233頁）。詎吳Ｏ濰
    個人身體狀況患有心臟病與心臟病衰竭病史，本不適合參加
    系爭路跑活動，卻向跑山獸公司隱瞞病史，簽署參賽同意書
    ，執意參加系爭路跑活動，致生系爭事故，應係由吳Ｏ濰自
    己所造成，屬吳Ｏ濰之自陷風險。上訴人雖主張吳Ｏ濰有持續
    鍛鍊，且多年來積極參加一般馬拉松、山徑路跑等活動，自
    能參與系爭路跑活動云云，並提出成績證明為憑（見本院卷
    第251至293頁），除與長庚醫院前開函文不符外，系爭路跑
    活動地點位在深度野外森林及山區，亦與一般道路路跑賽事
    有別，自無從執上揭成績證明即遽認上訴人主張為可採。
　⑷上訴人雖主張因系爭活動因未具備緊急救護應變計畫，遲延
    救援吳Ｏ濰，吳Ｏ濰之死亡而與跑山獸公司未制訂緊急救護應
    變計畫間具有相當因果關係云云，然查，吳Ｏ濰於事發當日
    上午10時47分許向證人卓雅慧表示「不舒服」、「心跳一直
    很快」後，卓雅慧於同時49分、52分陸續致電吳Ｏ濰，請吳Ｏ
    濰暫時休息，待舒服後再移動，同時跟其他補站人員告知吳
    Ｏ濰不舒服，業經卓雅慧於原審證述明確（見原審卷㈠第307
    頁），且有LINE對話紀錄在卷為憑（見原審卷㈠第33頁）。
    又事發當日搜尋過程，證人許書豪於原審證稱：當日上午約
    11時，卓雅慧知悉吳Ｏ濰不舒服後，其有一同前往尋找吳Ｏ濰
    ，當時有另一位參賽者曾經在該處舉辦活動，建議開車切山
    徑，這樣速度比較快，其坐車下山後，因為一直找不到山徑
    ，11時20分許就返回補給站，由補給站回去找。之後除了其
    ，還有一位叫做Ken參賽者陪同折返去找吳Ｏ濰，找到吳Ｏ濰
    後，其就請Ken趕快下山去找救援，Ken便離開。當天開車折
    返進山徑大約11時25分，發現吳Ｏ濰大約12時，發現時已經
    倒在地上，背包跟手機在左右側，其有幫吳Ｏ濰做生命跡象
    判斷，瞳孔已經沒有反應，對痛覺、聲音也沒有反應，也有
    一些失禁狀態，吳Ｏ濰當時橫躺在賽道上，是選手必經之路
    ，剛好該處比較平坦等語（見原審卷㈠第300至301頁），本
    院審酌證人許書豪僅為系爭路跑活動參賽者，與兩造並無親
    誼或仇怨，更為吳Ｏ濰生前友人，當無刻意為不利上訴人證
    述之理由，是證人許書豪之證述，自可採信。而依證人許書
    豪證述之情節，卓雅慧於接獲吳Ｏ濰不舒服之通知後，即積
    極與其他參賽者前往尋找吳Ｏ濰，並無遲延之情事，是吳Ｏ濰
    之死亡與跑山獸公司未制訂緊急救護應變計畫，並無因果關
    係存在。
　⑸上訴人復主張系爭路跑活動因未具備緊急救護應變計畫，擔
    任「掃把」之廖年輝，竟拋棄吳Ｏ濰而先離去，致生系爭事
    故，跑山獸公司與吳Ｏ濰之死亡結果間有因果關係云云，惟
    查，證人廖年輝於原審證稱：每一組都會有一個掃把，其是
    負責吳Ｏ濰這組的掃把，主要工作是協助選手，選手發生狀
    況時，可以趕快去處理，如果遇到不能處理時就回報給大會
    。當時其要救護、處理日本人摔落事件時，有經過吳Ｏ濰，
    有詢問狀況，吳Ｏ濰表示只是比較慢而已，不用擔心，其便
    送日本人到補給站讓救護車載走。在補給站時許書豪表示要
    回去找吳Ｏ濰，跟吳Ｏ濰一起出來，其便安心和最後一個選手
    前往下一個賽道等語（見原審卷㈠第312至315頁）。證人羅
    培德於偵查中證稱：系爭路跑活動整個賽道都在山徑裡面，
    由於賽道是在山徑裡面、車子和直昇機都很難到達，如果有
    什麼事情發生，只能人力救援，其在臺灣已經舉辦過4次這
    樣的比賽，都是2000公尺以下的山路。本次活動也有安排「
    掃把」，他的任務就是隊伍看尾的人，負責路徑跟人的管理
    ，萬一在活動中有人有事，聯繫他也要過來處理，另外他當
    尾巴的時候，到了岔路口要注意有沒有人呼救，在陡峭的上
    坡，還要他往下看有沒有參賽者掉下去，還有他在隊伍的最
    後面要負責把懸掛在樹上的布條等等清除，掃把不一定會在
    隊伍最後一個人，他的後面偶爾會有人，但掃把有責任確認
    在他後面有多少人等語（見原審卷㈠第332至333頁）。證人
    廖年輝既已確認吳Ｏ濰為賽道上最後一人，且吳Ｏ濰當時並無
    需立刻救護之情事，則上訴人主張證人廖年輝不應救護、協
    助日本選手就醫，而應等待吳Ｏ濰云云，實無足取，亦難認
    證人廖年輝先行離去協助他人，與吳Ｏ濰之死亡結果間有因
    果關係存在。上訴人以跑山獸公司未制訂緊急救護應變計畫
    為由，主張跑山獸公司應負損害賠償責任云云，洵非可採。
　⒌吳Ｏ濰之死亡與跑山獸公司未投保公共責任意外險無關：
    系爭注意事項第6條規定：「主辦單位應為參與者投保公共
    意外責任險；其保險範圍及最低保險金額如下：㈠每一個人
    身體傷亡：300萬元。㈡每一事故身體傷亡：1,500萬元。㈢每
    一事故財物損失：200萬元。㈣保險期間內總保險金額：3,40
    0萬元。」（見原審卷㈠第18頁），而跑山獸公司僅為參賽者
    投保旅行平安險一事，固據甲○○○於偵查中陳述明確（見原
    審卷㈠第88頁），然吳Ｏ濰之死亡，係吳Ｏ濰自陷風險，業如
    前述，與跑山獸公司是否投保公共責任意外險無涉。上訴人
    以跑山獸公司未投保公共責任意外險為由，主張跑山獸公司
    應負損害賠償責任，亦非可採。
　⒍從而，上訴人依民法第184條第1項前段、消保法第7條第1項
    、第2項之規定，請求跑山獸公司負賠償責任云云，委無足
    取。
　㈡上訴人不得依民法第184條第2項規定請求賠償：
  ⒈次按民法第184條第2項規定：「違反保護他人之法律，致生
    損害於他人者，負損害賠償責任。但能證明其行為無過失者
    ，不在此限」，其立法旨趣係以保護他人為目的之法律，意
    在使人類互盡保護之義務，倘違反之，致損害他人權利，與
    親自加害無異，自應使其負損害賠償責任。該項規定乃一種
    獨立的侵權行為類型，其立法技術在於轉介立法者未直接規
    定的公私法「強制規範」，使成為民事侵權責任的規範，俾
    侵權行為規範得與其他法規範體系相連結。依此規定，凡違
    反以保護他人權益為目的之法律，致生損害於他人，即推定
    為有過失，若損害與違反保護他人法律之行為間復具有因果
    關係，即應負損害賠償責任（最高法院100年度台上字第101
    2號判決意旨參照）。
  ⒉上訴人主張跑山獸公司違反系爭注意事項第3條、第5條及第6
    條規定，應負侵權行為責任云云，然查，系爭注意事項係教
    育部體育署為維護路跑活動參與者之安全，依職權訂定之行
    政指導，作為各界辦理路跑活動之遵循之指引，有教育部體
    育署109年9月11日臺教體署全㈢字第1090029671號函在卷為
    憑（見原審卷㈠第235頁），依前開說明，即非公法之強制規
    範，不屬民法第184條第2項規定之「保護他人法律」。上訴
    人依民法第184條第2項規定請求跑山獸公司賠償，亦非可採
    。　
　㈢上訴人不得依民法第191條之3規定請求賠償：
  ⒈再按經營一定事業或從事其他工作或活動之人，其工作或活
    動之性質或其使用之工具或方法有生損害於他人之危險者，
    對他人之損害應負賠償責任。但損害非由於其工作或活動或
    其使用之工具或方法所致，或於防止損害之發生已盡相當之
    注意者，不在此限，復為民法第191條之3所明定。是被害人
    對於經營一定事業或從事其他工作或活動之人請求損害賠償
    ，只須證明加害人之工作或活動之性質或其使用之工具或方
    法，有生損害於他人之危險性，而在其工作或活動中受損害
    即可，不須證明加害人有故意、過失及其間之因果關係，而
    應由加害人證明損害非由於其工作或活動或其使用之工具或
    方法所致，或於防止損害之發生已盡相當之注意，此與民法
    第184條第1項前段規定，被害人須證明加害人有故意或過失
    及其不法行為與損害間之因果關係者有別（最高法院110年
    度台上字第3275號判決意旨參照）。 　
　⒉經查，系爭路跑活動對體能為高度挑戰，參與賽事存在醫療
    風險，可能包括重度受傷或死亡，此觀跑山獸公司參賽同意
    書即明（見本院卷第239頁），故系爭路跑對於參賽跑者安
    全確具危險性。跑山獸公司為系爭路跑活動之主辦單位，自
    應屬民法第191條之3之規範對象。被上訴人辯稱系爭路跑活
    動並非危險活動，跑山獸公司不適用該條規定云云，自非可
    採。
　⒊又查，吳Ｏ濰係在系爭路跑活動中發生系爭事故而死亡，固為
    兩造不爭執，但吳Ｏ濰死亡與跑山獸公司所舉辦之系爭路跑
    活動並無相當因果關係，已如前述，是上訴人依民法第191
    條之3規定，請求跑山獸公司負賠償責任云云，亦無理由。 
　㈣上訴人依民法第184條第1項前段、第2項、第191條之3、消保
    法第7條第1項、第2項規定請求跑山獸公司負損害賠償責任
    ，既無理由，甲○○○自無須依公司法第23條規定，與跑山獸
    公司連帶負損害賠償責任。
綜上所述，上訴人依民法第184條第1項前段、第2項、第191 條
  之3、消保法第7條第1項、第2項，及公司法第23條規定，請求
  被上訴人連帶給付吳Ｏ綾235萬2,550元、王Ｏ涵200萬元，及均
  自起訴狀繕本送達翌日起至清償日止，按年息5%計算之利息，
  為無理由，應予駁回。從而，原審所為上訴人敗訴之判決，所
  持理由雖與本院不同，惟結論並無二致，仍應予維持。上訴意
  旨指摘原判決不當，求予廢棄改判，為無理由，應駁回其上訴
  。　　    
本件事證已臻明確，兩造其餘之攻擊或防禦方法及所用之證據
  ，經本院斟酌後，認為均不足以影響本判決之結果，爰不逐一
  論列，附此敘明。
據上論結，本件上訴為無理由，判決如主文。
中　　華　　民　　國　　111 　年　　5 　　月　　25　　日
                  民事第五庭   
                      審判長法  官  賴劍毅
                            法  官  洪純莉
                            法  官  陳君鳳
正本係照原本作成。
如不服本判決，應於收受送達後20日內向本院提出上訴書狀，其
未表明上訴理由者，應於提出上訴後20日內向本院補提理由書狀
（均須按他造當事人之人數附繕本）上訴時應提出委任律師或具
有律師資格之人之委任狀；委任有律師資格者，另應附具律師資
格證書及釋明委任人與受任人有民事訴訟法第466條之1第1項但
書或第2項所定關係之釋明文書影本。如委任律師提起上訴者，
應一併繳納上訴審裁判費。
中　　華　　民　　國　　111 　年　　5 　　月　　31　　日

  　　　　　　　　　　　　　書記官　郭姝妤